臺灣高等法院高雄分院刑事判決
111年度上訴字第225號
上  訴  人  
即  被  告  王富玄


選任辯護人  葉武侯律師
上列上訴人因違反毒品危害防制條例等案件，不服臺灣屏東地方
法院110年度訴字第339號，中華民國111年1月21日第一審判決（
起訴案號：臺灣屏東地方檢察署109年度偵緝字第421號），提起
上訴，本院判決如下：
    主  文
上訴駁回。
    事  實
一、王富玄明知愷他命（Ketamine，俗稱K他命）係毒品危害防
    制條例第2條第2項第3款所規定之第三級毒品，不得非法販
    賣，竟意圖營利，基於販賣第三級毒品之犯意，以所持用之
    門號0000000000號行動電話作為聯絡工具，分別於如附表編
    號1、2所示時間、地點，以各該編號所示過程，販賣愷他命
    予謝東霖（編號1）、陳源宏（編號2），而牟取利潤。
二、王富玄亦知悉愷他命為第三級管制藥品，如係國內違法製造
    ，則屬藥事法第20條第1款所規定之偽藥，未經許可不得轉
    讓，竟基於轉讓偽藥之犯意，於如附表編號3所示時間、地
    點，以該編號所示過程，無償轉讓愷他命予許正欣。嗣經警
    就王富玄所持用之上揭門號依法實施通訊監察後，而查悉全
    情。
三、案經屏東縣政府警察局移送臺灣屏東地方檢察署檢察官偵查
    起訴。
    理  由
一、檢察官、被告王富玄及辯護人於本院審判程序時，就本判決
    所引用之傳聞證據，均明示同意有證據能力（見本院卷第51
    、81頁），本院認此等傳聞證據之取得均具備任意性、合法
    性等情，其內容與本件待證事實具有關聯性，合於一般證據
    之採證基本條件，且證明力非明顯過低，以之作為證據，均
    屬適當，依刑事訴訟法第159條之5第1項規定，皆有證據能
    力。
二、被告對於如附表編號1、2所示犯罪事實於原審及本院均坦承
    不諱；對於如附表編號3所示犯罪事實則於偵查中、原審及
    本院均坦承不諱，核與證人即購毒者謝東霖、陳源宏；證人
    即偽藥受讓者許正欣所證之情均相符，並有臺灣屏東地方法
    院通訊監察書（98年聲監字第261號、98年聲監續字第211號
    、98年聲監續字第238號、99年聲監續字第7號、99年聲監續
    字第42號）、通聯調閱查詢單（門號0000000000號、000000
    0000號、0000000000號、0000000000號）、被告與謝東霖、
    陳源宏、許正欣聯絡之通訊監察譯文在卷可稽，足見被告所
    為任意性之自白，核與事實相符，堪予採為認定事實之基礎
    。查愷他命係第三級毒品，不易於市面上取得，且量微價高
    ，被告與購毒者謝東霖、陳源宏僅係普通朋友，並無親屬關
    係或特別情誼，而其等毒品交易時，有交付對價而屬有償行
    為。被告對於販賣第三級毒品乃屬重罪，應知之甚詳，苟無
    利潤可圖，豈有甘冒遭受重刑之風險，而以低於販入價格之
    代價賣予各該購毒者之理，堪認被告就販賣第三級毒品犯行
    ，具有營利之意圖至明。綜上，被告於原審及本院所為任意
    性之自白，核與事實相符，從而，本案事證已臻明確，被告
    各次販賣第三級毒品、轉讓偽藥犯行，均堪認定，應依法論
    科。
三、論罪科刑
　㈠被告行為後，毒品危害防制條例第4條、第17條第2項及藥事
    法第83條均曾修正，其中第4條第3項販賣第三級毒品罪、藥
    事法第83條第1項轉讓偽藥罪之法定刑均提高、毒品危害防
    制條例第17條第2項之減刑要件亦趨嚴。經比較新、舊法結
    果，以修正前之規定較有利被告，自應適用其行為時即修正
    前之毒品危害防制條例第4條第3項、第17條第2項、藥事法
    第83條第1項。
　㈡核被告就附表編號1、2之所為，均係犯修正前毒品危害防制
    條例第4條第3項販賣第三級毒品罪。至依卷內證據尚無以證
    明被告所販賣之愷他命純質淨重達20公克以上，難認被告所
    為另該當毒品危害防制條例第11條第5項之持有逾量第三級
    毒品罪，自無持有毒品之低度行為為販賣毒品之高度行為所
    吸收之可言，併此敘明。
　㈢愷他命為第三級毒品，亦屬藥事法所定之偽藥，故行為人明
    知為偽藥而轉讓予他人者，其轉讓行為同時該當毒品危害防
    制條例第8條第3項之轉讓第三級毒品罪及藥事法第83條第1
    項之轉讓偽藥罪，屬法條競合，應依重法優於輕法、後法優
    於前法等法理，擇一處斷。是核被告就附表編號3之所為，
    係犯修正前藥事法第83條第1項之轉讓偽藥罪，被告此部分
    持有愷他命之行為因藥事法並無處罰持有偽藥之明文，故其
    轉讓前持有愷他命之低度行為，自應不另處罰，而無吸收關
    係可言。
　㈣被告所犯販賣第三級毒品罪（2罪）、轉讓偽藥罪（1罪），
    共3罪間，犯意各別、行為互殊，應予分論併罰。
　㈤刑之減輕事由
　⒈被告就如附表編號3所示犯行，均於偵查、原審及本院審理中
    自白犯罪，應依修正前毒品危害防制條例第17條第2項規定
    ，減輕其刑（最高法院109年台上大字第4243號裁定參照）
    。
　⒉辯護意旨固以：被告所為如附表編號1、2所示犯行部分因已
    事隔10年以上，加上檢察事務官於民國110年3月17日詢問時
    未當庭撥放被告與謝東霖、陳源宏之通訊監察錄音內容，僅
    提示通訊監察譯文，故被告無法作肯認與否之回答。待偵訊
    完後，被告立刻與選任辯護人接洽，選任辯護人亦於110年4
    月7日向屏東地檢署遞委任狀，奈檢察官收狀後未再傳喚被
    告及選任辯護人即偵結，致被告喪失在偵查中自白犯罪，依
    法減刑之機會，惟被告並無逃避面對法律之心態，故於原審
    審理中均坦然認罪，應認被告此部分犯行已合乎修正前毒品
    危害防制條例第17條第2項規定減輕其刑規定等語，為被告
    置辯。惟查，被告就本案係先於109年11月19日經檢察官訊
    問，斯時被告供稱：「（問：你在台灣有無販賣K他命？）
    沒有。」、「（問：為何在台灣有掌握幾個曾經跟你買過K
    他命的藥腳？）不可能吧，我從來沒有賣過K他命。」、「
    （問：但是指認你的人還說的出你當時是在賣臭豆腐？）我
    媽媽是在屏東夜市裡面賣臭豆腐沒有錯，但是我一年只有去
    一次。」等語（見偵緝卷第124頁），乃完全否認曾為販賣
    愷他命犯行。嗣檢察事務官於110年3月17日詢問被告時，已
    依謝東霖、陳源宏之指證而具體整理出被告販賣愷他命之時
    間、地點、金額、對象，並對被告提示各該通訊監察譯文，
    被告猶答稱：認識綽號「伍佰」的謝東霖，沒有賣K他命給
    他，我當時都是跟他們拿，當時跟謝東霖的對話及謝東霖說
    的內容因時間太久了真的忘了。不認識綽號「白仔」的陳源
    宏等語（見偵緝卷第319頁），檢察事務官為慎重起見，再
    次直接訊問：「是否承認有上開販賣K他命之事實？」被告
    仍答：「我不承認。」等語（見偵緝卷第321頁）。雖被告
    所為販賣愷他命犯行距檢察官訊問、檢察事務官詢問時已超
    過11年，然被告自檢察官於109年11月19日訊問時，應已知
    曉自身因涉犯販賣愷他命案件經偵辦中，檢察事務官歷時4
    月之蒐證後始再詢問被告，堪認有相當充足時間使被告回想
    其所為犯行，再經對照被告於檢察事務官詢問時就如附表編
    號3所示犯行係供稱：認識許正欣，我跟吳長融拿K他命給他
    的，我拿300元跟人家買，再以300元賣給許正欣，沒有賺錢
    ，他要東西，我拿給他而已，這不是販賣，他要我幫他買，
    我買給他，我真的沒有賺錢，許正欣跟我很好等語（見偵緝
    卷第321頁），而如附表編號3所示犯行之犯罪時間，距如附
    表編號1、2所示犯行分別為23日、14日，則被告既可清楚記
    憶及如附表編號3所示犯行之過程（有交付愷他命而未營利
    ），應無遺忘同段時期所為之如附表編號1、2所示犯行之可
    能，故被告於本院所稱因記憶模糊而不敢承認販賣愷他命云
    云（見本院卷第88頁），難認與事實相符。基此，足認被告
    於檢察官訊問及檢察事務官詢問時，就如附表編號1、2所示
    犯行已有充分自白犯罪之機會，卻仍心存僥倖僅坦承轉讓愷
    他命予許正欣之犯行，而否認販賣愷他命予謝東霖、陳源宏
    之犯行，辯稱：忘了、不認識購毒者云云，難認檢察官、檢
    察事務官未賦予被告於偵查中自白犯販賣第三級毒品罪之機
    會，被告於偵查中既未坦承如附表編號1、2所示犯行，自無
    修正前毒品危害防制條例第17條第2項減輕其刑規定之適用
    ，辯護意旨所認，並無可採。
四、原審認被告犯罪之罪證明確，因而適用修正前毒品危害防制
    條例第4條第3項、第17條第2項，修正前藥事法第83條第1項
    ，毒品危害防制條例第19條第1項，刑法第11條、第2條第1
    項、第2項、第50條第1項第4款、第51條第5款、第38條第2
    項、第4項、第38條之1第1項、第3項規定，並以行為人之責
    任為基礎，審酌被告明知國家對於查緝毒品相關犯罪禁令甚
    嚴，且一般施用者為圖購買毒品解癮，往往不惜耗費鉅資以
    致散盡家財，非但可能連累親友，甚或鋌而走險實施各類犯
    罪，對社會治安造成潛在風險甚鉅，則流毒所及，非僅多數
    人之生命、身體受其侵害，社會、國家之法益亦不能倖免，
    當非個人一己之生命、身體法益所可比擬，竟無視政府反毒
    政策及宣導，仍販賣愷他命予謝東霖、陳源宏，並轉讓愷他
    命予許正欣，對於愷他命來源之提供有所助益，所為實有不
    該；惟考量其於案發時年紀尚輕，因思慮未周而觸犯本案重
    罪，犯後尚能於原審坦承如附表編號1、2所示犯行，並自始
    坦承如附表編號3所示犯行之犯後態度，兼衡其本案被訴販
    賣毒品對象人數為2人、交易金額各為新臺幣（下同）1,000
    元、2,000元，轉讓偽藥之人數為1人、數量約5公克，暨衡
    其犯罪動機、手段、於原審自述之智識程度與生活狀況等一
    切情狀，分別量處如附表編號1至3「主文」欄所示之刑。並
    就定執行刑部分本諸罪責相當原則之要求，於法律外部性及
    內部性界限範圍內，綜合斟酌被告前開犯行之不法與責任程
    度，及對其施以矯正之必要性，就不得易服社會勞動之附表
    編號1、2部分，定其應執行刑為有期徒刑5年4月。復就沒收
    部分敘明：①未扣案之行動電話1支（含門號0000000000號SI
    M卡1張），係被告所有，供其犯如附表編號1至3所示犯行使
    用等節，業據被告供承在卷（見原審卷第100、101頁），就
    如附表編號1、2所示犯行部分，應依修正後毒品危害防制條
    例第19條第1項規定宣告沒收；就如附表編號3所示犯行部分
    ，應依修正後刑法第38條第2項規定宣告沒收，並皆依刑法
    第38條第4項規定，於全部或一部不能沒收或不宜執行沒收
    時，追徵其價額。②被告就如附表編號1、2所示各次毒品交
    易實際收取之價金，均為被告因販毒所得之財物，雖均未扣
    案，仍應在被告所犯如附表編號1、2所示罪刑項下，分別宣
    告沒收，於全部或一部不能沒收或不宜執行沒收時，追徵其
    價額。③至其餘扣案物，或非被告所有，或無證據證明與被
    告本案犯行有何關聯，爰均不宣告沒收，附此敘明。經核原
    判決認事用法，核無不合，量刑亦已斟酌刑法第57條各款所
    列情狀，而未逾越法定範圍，亦未濫用其職權，應屬適當。
五、對原判決之上訴說明
　　被告上訴意旨略以：本案係檢察官未傳喚被告及選任辯護人
    即偵結，致被告喪失依修正前毒品危害防制條例第17條第2
    項規定獲得減刑寬典之機會，被告於原審審理中均坦然認罪
    ，應認被告就如附表編號1、2所示犯行已合乎該條應予減刑
    之規定，原判決未依法減刑而有未洽，且所量之刑實屬過重
    ，據以指摘原判決不當云云。惟查：
　㈠原判決已敘明被告於偵查中就如附表編號1、2所示犯行，係
    供稱：時間太久，真的忘了；不認識陳源宏等語，並未就犯
    罪事實或構成要件內容為肯定之陳述，難認已自白販賣毒品
    ，因而認定被告就此部分犯行未曾自白犯罪，所為論述，與
    法相合，且依本案之偵查歷程，不足以認檢察官未賦予被告
    就如附表編號1、2所示犯行自白之機會，業如上述，故原判
    決就被告所為如附表編號1、2所示犯行未依修正前毒品危害
    防制條例第17條第2項規定減刑，核無違誤。
　㈡量刑是否正確或妥適，端視在科刑過程中對於各種刑罰目的
    之判斷權衡是否得當，以及對科刑相關情狀事證是否為適當
    審酌而定。因此，為避免量刑輕重失衡，現今法治國乃有罪
    刑相當原則，即衡量犯罪行為之罪質、不法內涵來訂定法定
    刑之高低，法官再以具體事實情況不同，確定應科處之刑度
    輕重。查原判決已具體審酌被告犯罪之手段、生活狀況、品
    行、智識程度、犯行危害及犯後態度等情，核與刑法第57條
    之規定無違，亦未見怠於裁量之情事。且被告所犯如附表編
    號1、2所示販賣第三級毒品罪之法定最低刑度為有期徒刑5
    年；所犯如附表編號3所示轉讓偽藥罪之法定最低刑度為有
    期徒刑2月，原判決所量之刑分別僅加1月、2月、1月，而量
    處有期徒刑5年1月、5年2月、3月，已屬輕判，自無過重之
    情。再者，原判決就被告所犯不得易科社會勞動之罪所受宣
    告各刑合併之總刑期為有期徒刑10年3月，所定應執行有期
    徒刑5年4月，僅較被告所受有期徒刑宣告之最長期加計2月
    ，亦無所定應執行刑過重之情形。
　㈢綜上，被告以其所犯如附表編號1、2所示犯行，應依修正前
    毒品危害防制條例第17條第2項減輕其刑，及原判決量刑過
    重為由而上訴，指摘原判決不當，並請求從輕量刑，經核均
    無理由，應予駁回。
據上論結，應依刑事訴訟法第368條，判決如主文。
本案經檢察官董秀菁提起公訴，檢察官葉麗琦到庭執行職務。
中　　華　　民　　國　　111 　年　　7 　　月　　20　　日
                  刑事第九庭    審判長法  官  莊崑山
                                      法  官  惠光霞
                                      法  官  林家聖
以上正本證明與原本無異。
如不服本判決應於收受本判決後20日內向本院提出上訴書狀，其
未敘述上訴理由者，並得於提起上訴後20日內向本院補提理由書
狀（均須按他造當事人之人數附繕本）「切勿逕送上級法院」。
中　　華　　民　　國　 111　　年　　7 　　月　　20　　日
                                      書記官  馬蕙梅
附錄本判決論罪科刑法條：　　　
毒品危害防制條例第4條第2項（104年2月6日修正前）
製造、運輸、販賣第三級毒品者，處5年以上有期徒刑，得併科
新臺幣700萬元以下罰金。
藥事法第83條第1項（104年12月4日修正前）
明知為偽藥或禁藥，而販賣、供應、調劑、運送、寄藏、牙保、
轉讓或意圖販賣而陳列者，處7年以下有期徒刑，得併科新臺幣5
00萬元以下罰金。
附表
編號 對 象 時  間 地  點 過        程 原  判  決  主  文 1 謝東霖 99年1月14日上午4時30分許 屏東縣新園鄉烏龍村興龍派出所後面道路某處 王富玄於99年1月14日上午4時23分、4時28分許，持用門號0000000000號行動電話與謝東霖持用門號0000000000號行動電話聯繫關於交易愷他命事宜後，王富玄即於左列時間、地點交付愷他命予謝東霖，謝東霖則交付1,000元予王富玄。 王富玄販賣第三級毒品，處有期徒刑伍年壹月。未扣案之行動電話壹支（含門號0000000000號SIM卡壹張）及犯罪所得新臺幣壹仟元均沒收，於全部或一部不能沒收或不宜執行沒收時，追徵其價額。 2 陳源宏 99年2月20日上午1時23分後不久某時 屏東縣新園鄉烏龍村某道路旁 王富玄於99年2月20日上午0時28分、0時29分、1時23分許，持用門號0000000000號行動電話與陳源宏持用門號0000000000號行動電話聯繫關於交易愷他命事宜後，王富玄即於左列時間、地點交付愷他命予陳源宏，陳源宏則交付2,000元予王富玄。 王富玄販賣第三級毒品，處有期徒刑伍年貳月。未扣案之行動電話壹支（含門號0000000000號SIM卡壹張）及犯罪所得新臺幣貳仟元均沒收，於全部或一部不能沒收或不宜執行沒收時，追徵其價額。 3 許正欣 99年2月6日下午3時10分後不久某時 屏東縣新園鄉大象公園前 王富玄於99年2月6日下午3時8分至3時10分許，持用門號0000000000號行動電話與許正欣持用門號0000000000號行動電話聯繫關於轉讓愷他命事宜後，王富玄即於左列時間、地點，無償轉讓約5公克之愷他命予許正欣。 王富玄轉讓偽藥，處有期徒刑參月。未扣案之行動電話壹支（含門號0000000000號SIM卡壹張）沒收，於全部或一部不能沒收或不宜執行沒收時，追徵其價額。